臺灣士林地方法院行政訴訟判決　
111年度交字第169號
原      告  李其翰  


被      告  臺北市交通事件裁決所

代  表  人  蘇福智  
訴訟代理人  吳維中  
上列當事人間交通裁決事件，原告不服被告民國111 年5月3日北
市裁催字第22-AFU740370號裁決，提起行政訴訟，本院判決如下
：
    主  文
原告之訴駁回。
訴訟費用新臺幣參佰元由原告負擔。
    事實及理由
一、程序事項：本件係因原告不服被告民國111 年5月3日北市裁
    催字第22-AFU740370號違反道路交通管理事件裁決書（下稱
    稱原處分），裁處罰鍰新臺幣（下同）1 萬元，吊扣駕駛執
    照6個月，經核屬行政訴訟法第237條之1第1項第1 款規定之
    交通裁決事件，爰依同法第237條之7規定，不經言詞辯論，
    逕為判決。
二、爭訟概要：原告騎乘其所有之NEU-8777號普通重型機車（下
    稱系爭機車）於111年4月8日7時14分許，在臺北市大同區鄭
    州路處，因「違反處罰條例之行為，拒絕停車接受稽查而逃
    逸」之違規事實，經臺北市政府警察局大同分局（下稱舉發
    機關）員警製單舉發，有北市警交大字第AFU000000 號舉發
    違反道路交通管理事件通知單可稽（下稱系爭舉發通知單，
    見本院卷第42頁），嗣經被告以原告有前揭違規事實，而依
    道路交通管理處罰條例第60條第1項規定，以原處分對原告
    為裁罰，原告於111年5月13日提起本件行政訴訟。
三、原告主張：
　　伊當時駕駛系爭機車行駛於臺北市鄭州路與塔城街口，當日
    經過市民大道時，於提早一個路口待轉，於是在待轉格等待
    綠燈通行，經過路口時等待第一波路人走完後通過，通過後
    騎到內側車道，由於當下因視角專注於前方路況，過了一個
    路口後有兩三位路人看著我，加上餘光瞄到後照鏡隱約有警
    察站在路中間，但不知道發生何事，因市民大道為單向道，
    於是伊繞路回去找，但回到附近路口已經找不到警察，又因
    對市民大道路況不熟，於是抵達目的地後打電話予交通大隊
    陳述事實，但獲回覆不清楚員警為哪個單位管轄，並經通知
    可至裁決所申訴，伊未有惡意不停車等語。並聲明：原處分
    撤銷。
四、被告答辯：
　㈠卷查本案舉發機關函復表示，舉發員警表示，原告駕駛系爭
    普通重型機車，沿轄區臺北市塔城街北往西右轉鄭州路，搶
    快未禮讓行人，於行人尚於行人穿越道上通行中，逕行穿越
    而過，違規事實明確，員警即以指揮棒及哨音攔停示意駕駛
    人停車，行為人見狀加速駛離現場逃逸，爰於111年4月8日7
    時14分許，依道路交通管理處罰條例第48條第2款、第60條
    第1項逕行舉發。
　㈡經檢視採證光碟，影片一開始可見員警係站在市民大道路上
    執勤，影片時間111/4/8 7：14：14 系爭車輛出現於畫面等
    待綠燈，影片時間7：14：24～7：14：25系爭車輛穿越行人
    穿越道的行人繼續前行，影片時間7：14：25 員警見狀遂上
    前至車道上，吹哨音示意系爭車輛停車，且員警與系爭車輛
    之間並無其他人、車阻擋，影片時間07：14：26員警手揮指
    揮棒示意停車，然系爭車輛仍自員警面前偏內側車道逕行駛
    離，影片時間07：14：27~07：14：29 系爭車輛偏內側加速
    駛離。
　㈢原告雖於起訴狀中陳述「原告當時僅注意車前狀況……未看見
    警員站在前方攔車檢查」一節，然經檢視員警密錄器畫面可
    見，違規當時係上午7時許天色能見度佳，故光線清楚、視
    線良好，系爭車輛確實有「汽車駕駛人在轉彎時，除禁止行
    人穿越路段外，不暫停讓行人優先通行」之違規情事，且系
    爭車輛右轉後，員警趨向前站在車道中，系爭車輛仍在面前
    駛過，員警與系爭車輛間並無任何阻隔，惟原告仍逕自駕駛
    系爭車輛偏向內側車道駛離現場，明顯違反道路交通管理處
    罰條例第60條第1項之規定。此有舉發機關提供之員警密錄
    器畫面在卷可稽。
　㈣復查員警稽查違反道路交通安全規則之各種違規行為，本有
    不同之執行方法，執勤員警本其維護交通秩序，安全職責所
    為之舉發，自應受到合法、正確之推定，且警員執行公務時
    ，本身即受有行政懲處責任之監督，況本案尚有員警之密錄
    器在卷可稽。另按道路交通管理處罰條例第60條第1 項之處
    罰要件，非僅著重於「逃逸」之行為，尚需合致其前提要件
    即「經交通勤務警察或依法令執行交通稽查任務人員制止時
    」或「拒絕停車接受稽查」之要件，方得成立本條之處罰規
    定，考其立法理由，係為有效遏阻違規被稽查取締者，不聽
    從執法者之制止而逃逸之行為等語。並聲明：原告之訴駁回
    。
五、本院之判斷：
　㈠按「汽車駕駛人轉彎時，除禁止行人穿越路段外，不暫停讓
    行人優先通行者，處新臺幣1,200元以上3,600元以下罰鍰」
    、「汽車駕駛人，駕駛汽車有違反本條例之行為，經交通勤
    務警察或依法令執行交通稽查任務人員制止時，不聽制止或
    拒絕停車接受稽查而逃逸者，除按各該條規定處罰外，處新
    臺幣一萬元以上三萬元以下罰鍰，並吊扣其駕駛執照六個月
    ；汽車駕駛人於五年內違反本項規定二次以上者，處新臺幣
    三萬元罰鍰，並吊扣其駕駛執照一年。」、「汽車駕駛人有
    下列各款所列條款之一者，除依原條款處罰鍰外，並予記點
    ：一、有第33條第1項、第2項、第38條第1項、第40條、第4
    5條、第47條第1款至第3款、第48條、第49條或第60條第1項
    、第2項第1款、第2款情形之一者，各記違規點數1點」，道
    路交通管理處罰條例第48條第2項、第60條第1項、63條第1
    項第1 款定有明文。次按「駕駛人駕駛車輛、大眾捷運系統
    車輛或行人在道路上，應遵守道路交通標誌、標線、號誌之
    指示、警告、禁制規定，並服從執行交通勤務之警察或依法
    令執行指揮交通及交通稽查任務人員之指揮。」、「汽車駕
    駛人之行為有下列情形之一，當場不能或不宜攔截製單舉發
    者，得逕行舉發：…四、不服指揮稽查而逃逸，或聞消防車
    、救護車、警備車、工程救險車、毒性化學物質災害事故應
    變車之警號不立即避讓。…」，道路交通管理處罰條例條例
    第4條第2項、第7條之2第1項第4款分別定有明文。另按「汽
    車行經行人穿越道，遇有行人穿越時，無論有無交通指揮人
    員指揮或號誌指示，均應暫停讓行人先行通過」路交通安全
    規則第103條第2項亦有明文。
　㈡經本院當庭勘驗採證影片，其結果如下：
　　⒈檔案名稱：07時14分26秒。影片上顯示「2022/04/08 07：
      12：26」，於時間07：12：26～07：14：00，當時天候良
      好，路上景物之能見度甚佳，員警於塔城街與鄭州路口執
      行勤務，鄭州路之上方即為市民大道高架道路，員警隨後
      步行至鄭州路靠西側處之外側車道，並望向塔城街與鄭州
      路口，可見路口南北向及東西向均繪設有白色枕木紋行人
      穿越道線，靠塔城街側繪設有機慢車待轉區，員警所站立
      處之鄭州路東往西向係為二線車道內側車道與外側車道間
      以白虛線之車道線分隔。於時間07：14：00～07：14：17
      ，斯時鄭州路之行向之行人專用道號誌已由綠燈轉為紅燈
      ，可見塔城路方向有行人走行人穿越道越過鄭州路，亦可
      見原告騎系爭機車自鄭州路進入塔城街側之機慢車待轉區
      ，於07：14：18，可見塔城路方向之機車開始通行，而行
      人亦持續行走於行人穿越道通過鄭州路兩側，於時間07：
      14：18～07：14：25，車流由塔城街北向南開始行進，系
      爭車輛之右側方向燈亮起，且系爭車輛先向前駛入路口位
      置靠近行人穿越道線(大約停於外側第一枕木紋之位置)，
      並停等至部分行人須繞行閃避系爭車輛，系爭車輛停等約
      2秒後，大約有3位行人通過系爭機車前之行人穿越道，系
      爭機車即自行人穿越道上之第2枕木紋位置通過並駛入鄭
      州路外側車道，系爭車輛通過時離正要通過之行人約2格
      枕木紋距離。於時間07：14：26～07：14：27，系爭機車
      之後輪甫過行人穿越道及鄭州路之停止線時，員警即吹一
      短哨及數長哨，且向內側車道步行，同時以指揮棒向原告
      示意，惟原告並未停下而自外側車道加速駛入內側車道，
      此時系爭車輛與員警之間並無任何車輛通行及阻擋視野，
      後方亦無其他車輛通行，系爭車輛右側方向燈熄滅且車牌
      號碼000-0000清晰可見。於時間07：14：28，系爭車輛方
      向燈再度亮起，而於時間07：14：29～07：14：30，系爭
      車輛再度駛入外側車道且持續離去，畫面中亦可見系爭車
      輛行向前方之鄭州路上並未有任何車輛行駛，員警誦讀系
      爭車輛車牌號碼。於時間07：14：31～07：14：46，員警
      回頭步行至停於塔城街與鄭州路口之機車旁，並換上安全
      帽。影片結束。
　　⒉檔案名稱：000000000000000000000。該影片為上開「⒈檔
      案名稱：07時14分26秒。」影片之翻拍影片，其翻拍時間
      為07：14：07～07：14：28。
　　⒊前開影片拍攝影像連續一致，場景、光彩、色澤均屬常態
      自然呈現，而無任何不協調一致之處。
　㈢依前揭勘驗結果可知，原告係騎乘系爭機車於111年4月8日7
    時14分許，沿鄭州路東往西方向直行至塔城街與鄭州路口並
    駛入塔城街側之機慢車待轉區，該路口係繪設有白色枕木紋
    之行人穿越道線，且彼時亦有行人於穿越道上行走，嗣原告
    於塔城街側機慢車待轉區右轉至鄭州路時，原告未停等行人
    即以距行人約2個枕木紋之距離快速穿越行人穿越道線，並
    駛入鄭州路之外側車道，足認原告於騎乘系爭機車於前揭時
    、地，有「汽車駕駛人轉彎時，除禁止行人穿越路段外，不
    暫停讓行人優先通行」之違規行為，應堪認定。又於鄭州路
    外側車道執勤之員警見原告有未暫停讓行人優先通行之違規
    後，隨即揮動指揮棒及以短哨音及持續之長哨音警示，並走
    向內側車道示意原告停車受檢，惟原告未予理會，即自外側
    車道變換至內側車道後向前加速駛離，且彼時系爭車輛前後
    方之鄭州路上並未有其他車輛通行，或其他影響原告注意員
    警指揮其停車之事由存在。又依一般人之駕駛經驗，駕駛機
    車時應會望向前方，且注意兩旁之道路狀況，彼時原告行經
    員警所站立位置之前方時，應無不能發現員警示意其停車受
    檢之情事，惟原告未停車受檢，仍逕自駕車離去，足認騎乘
    系爭機車於前揭時、地，有「違反處罰條例之行為，拒絕停
    車接受稽查而逃逸」之違規事實，應堪認定，且原告主觀上
    縱非出於故意，亦難謂無過失，員警所為本件舉發，並無違
    誤。
　㈣原告主張伊專注前方路況，未看到員警，不知被攔查，且勘
    驗影片中亦可見當時並未望向員警云云。惟按前揭道路交通
    管理處罰條例條例第4條第2項規定，駕駛人駕駛車輛時，除
    遵守標誌、標線等行駛外，尚須服從執行交通勤務之警察或
    依法令執行指揮交通及交通稽查任務人員之指揮。觀前揭勘
    驗結果，原告騎乘系爭機車行駛至塔城街與鄭州路口時，已
    有「汽車駕駛人轉彎時，除禁止行人穿越路段外，不暫停讓
    行人優先通行」之違規行為，已如前述，且原告於其起訴狀
    中就此部分亦不爭執（見本院卷第9、10頁），又原告於自
    塔城街機慢車待轉區右轉鄭州路，而甫穿越人行道進入鄭州
    路外側車道時，員警即步行至接近內側車道處持指揮棒並吹
    以短哨及長哨對其示意，惟原告並未遵循指示停下甚至未為
    減速，隨即跨越白虛線之車道線進入內側車道，並加速離去
    。依原告之騎乘動態、路徑，及當時周遭並無其他之車輛行
    駛，依常理及一般駕駛人經驗判斷，原告於駛越員警時，應
    可清楚看見位於外側車道上，手持指揮棒之員警正舉起指揮
    棒對其示意，且亦應可聽見員警之哨音，且當時亦無其他無
    法觀測或注意到員警攔停行為之事由存在，縱其當時未望向
    員警，亦無從為其有利之事證，是原告上開所辯，難認有據
    。
　㈤又原告雖稱其事後回到路口尋找員警，且曾去電交通大隊陳
    述相關事實，未有惡意不停車之情事云云。惟就有事後回到
    路口尋找員警一事，原告並未舉證以實其說，況縱原告事後
    確實有回到路口或與交通大隊聯絡，亦無礙原告於本件違規
    時，客觀上確有「違反處罰條例之行為，拒絕停車接受稽查
    而逃逸」之事實；且彼時原告既可注意到員警之攔停行為，
    難謂原告主觀上無故意或過失，縱使原告事後向警察機關通
    報，亦無法阻卻其違規行為，並與敘明。
六、綜上所述，原告於前揭時、地，確有「違反處罰條例之行為
    ，拒絕停車接受稽查而逃逸」之違規事實，被告以原處分裁
    罰，核無違誤，原告訴請撤銷原處分，為無理由，應予駁回
    。
七、本件第一審裁判費為300元，應由原告負擔，爰確定第一審
    訴訟費用額如主文第2項所示。　　
中　　華　　民　　國　　111 　年　　7 　　月　　20　　日
　　　　　　　　　行政訴訟庭　法　官　徐文瑞
上為正本係照原本作成。
如不服本判決，應於判決送達後20日內，向本院提出上訴狀並表
明上訴理由（原判決所違背之法令及其具體內容或依訴訟資料可
認為原判決有違背法令之具體事實），其未載明上訴理由者，應
於提出上訴後 20 日內向本院補提理由書（上訴狀及上訴理由書
均須按他造人數附繕本，如未按期補提上訴理由書，則逕予駁回
上訴），並應繳納上訴裁判費新臺幣 750 元。
中　　華　　民　　國　　111 　年　　7 　　月　　20　　日
　　　　　　　　　　　　　　　書記官　朱亮彰